【裁判字號】    97,訴,793
【裁判日期】    970326
【裁判案由】    毒品危害防制條例
【裁判全文】
臺灣板橋地方法院刑事判決               97年度訴字第793號
公  訴  人  臺灣板橋地方法院檢察署檢察官
被      告  甲○○
                    （現另案於臺灣雲林第二監獄執行中）
上列被告因違反毒品危害防制條例案件，經檢察官提起公訴（97
年度毒偵字第744 、745 號），本院裁定改用簡式審判程序，判
決如下：
    主  文
甲○○施用第一級毒品，累犯，處有期徒刑玖月，扣案之第一級
毒品海洛因壹包（淨重零點壹參公克）沒收銷燬之；包裝上開海
洛因之塑膠袋壹只、注射針筒貳支，均沒收。又施用第二級毒品
，累犯，處有期徒刑伍月，吸食器燈泡壹個沒收。應執行有期徒
刑壹年，扣案之第一級毒品海洛因壹包（淨重零點壹參公克）沒
收銷燬之；包裝上開海洛因之塑膠袋壹只、注射針筒貳支、吸食
器燈泡壹個，均沒收。
    事  實
一、甲○○前於民國95年間，因贓物案件，經本院以95年度簡字
    第7204號判處有期徒刑4 月，再減為有期徒刑2 月，自96年
    5 月14日起算執行，至96年7 月16日執行完畢；復於88年間
    ，因施用毒品案件，經臺灣板橋地方法院檢察署檢察官聲請
    本院裁定送觀察、勒戒，已經繼續施用毒品之傾向，經臺灣
    板橋地方法院檢察署檢察官於88年11月15日，以88年度毒偵
    字第2533號處分不起訴，再於89年間，因施毒品案件，經臺
    灣板橋地方法院檢察署檢察官聲請本院裁定送觀察、勒戒，
    惟有繼續施用毒品之傾向，再經臺灣板橋地方法院檢察署檢
    察官聲請本院裁定送強制戒治（按同一犯行另案經本院以89
    年度板簡字第1772號判處有期徒刑4 月確定），再於91年間
    ，因施用毒品案件，經本院以92年度訴字第518 號判處有期
    徒刑5 月、3 月確定，再於96年間，因施用毒品案件，經臺
    灣高等法院臺南分院判處有期徒刑3 月、3 月，並定其應執
    行有期徒刑5 月確定。詎甲○○仍不思悔改，復基於施用第
    一級毒品海洛因、第二級毒品甲基安非他命之犯意，於96年
    10 月23 日早上6 時30分許及同日早上約8 時許，在雲林縣
    斗六市鎮○路1 號之貴賓大旅社506 室內，以針筒施打之方
    式施用第一級毒品海洛因，及以將甲基安非他命置於小燈泡
    吸食器內點火燒烤施用之方式，各施用第一級毒品海洛因及
    第二級毒品甲基安非他命1 次。嗣於同日13時10分許，在上
    址前為警查獲，並扣得其所有供施用毒品所用之海洛因1 包
    （淨重0.13公克）、注射針筒2 支、吸食燈泡1 個。
二、案經雲林縣政府警察局報請臺灣雲林地方法院檢察署呈請臺
    灣高等法院檢察署令轉臺灣板橋地方法院檢察署檢察官偵查
    起訴。
    理  由
一、訊據被告甲○○坦承前開犯罪實，而被告於96月10月23日為
    警所採尿液送臺灣檢驗科技股份有限公司檢驗結果，發現確
    有甲基安非他命及嗎啡之陽性反應，此有雲林縣警察局刑警
    隊查獲毒品案件嫌犯尿液送檢真實姓名對照表、臺灣檢驗科
    技股份有限公司96年11月5 日出具之濫用藥物尿液檢驗報告
    各1 紙附卷可稽。次查，該檢驗中心係先以酵素免疫分析法
    （ＥＩＡ）篩驗，其尿液中海洛因代謝物嗎啡、安非他命濃
    度超出檢測範圍，再以氣相層析質譜儀分析法（ＧＣ／ＭＳ
    ）確認；其檢驗方法係以「氣相層析儀」先將物質氣化後，
    再經分析管分離，由於各種物質之沸點及對管柱之吸附力不
    同，在經過檢測器（Detector）測定後，表現出不同之滯留
    時間（Retension time），以滯留時間來判斷係何種物質；
    再利用「質譜儀」為檢測器，將物質撞擊成碎片，記錄其質
    譜圖。因每個化合物之鍵結能力不同，故不同之物質會有其
    特定之質譜圖，因此在物質之判斷上有如指紋之鑑定，在理
    論上，扣除人為因素，其精確度已接近百分之百。此外，復
    有其所有供施用毒品所用之海洛因1 包（淨重0.13公克）、
    注射針筒2 支、吸食燈泡1 個扣案可資佐證，足徵被告之自
    白與事實相符。復按，毒品危害防制條例於92年7 月9 日修
    正公布，自93年1 月9 日施行，其中第20條、第23條將施用
    毒品之刑事處遇程序，區分為「初犯」及「五年內再犯」、
    「五年後再犯」。依其立法理由之說明：「初犯」，經觀察
    、勒戒或強制戒治後，應為不起訴處分或不付審理之裁定；
    經觀察、勒戒或強制戒治執行完畢釋放後，「五年內再犯」
    者，因其再犯率甚高，原實施之觀察、勒戒及強制戒治既已
    無法收其實效，爰依法追訴或裁定交付審理。至於經觀察、
    勒戒或強制戒治執行完畢釋放後，「五年後再犯」者，前所
    實施之觀察、勒戒或強制戒治已足以遮斷其施用毒品之毒癮
    ，為期自新及協助其斷除毒癮，仍適用「初犯」規定，先經
    觀察、勒戒或強制戒治之程序。從而依修正後之規定，僅限
    於「初犯」及「五年後再犯」二種情形，始應先經觀察、勒
    戒或強制戒治程序。倘被告於五年內已再犯，經依法追訴處
    罰，縱其第三次（或第三次以上）再度施用毒品之時間，在
    初犯經觀察、勒戒或強制戒治執行完畢釋放五年以後，已不
    合於「五年後再犯」之規定，且因已於「五年內再犯」，顯
    見其再犯率甚高，原實施觀察、勒戒或強制戒治，已無法收
    其實效，即應依該條例第10條處罰，此有最高法院95年度第
    7 次刑事庭會議決議可資參照。本件被告有如事實欄所載毒
    品前科情形，有臺灣高等法院被告前案紀錄表1 份附卷可稽
    。參諸前開說明，自無再經觀察、勒戒及強制戒治之必要，
    自應逕行追訴處罰。本件事證明確，被告犯行洵堪認定，應
    予依法論科。
二、按海洛因及安非他命分屬第1 級及第2 級毒品，毒品危害防
    制條例第2 條第2 項第1 款及第2 款定有明文。核被告甲○
    ○所為，係犯毒品危害防制條例第10條第1 項之施用第1 級
    毒品罪及同條第2 項之施用第2 級毒品罪；其持有海洛因及
    甲基安非他命之低度行為，分別為施用之高度行為所吸收，
    均不另論罪；又被告所犯上開二罪，因犯意各別，行為互異
    ，應予以分論併罰，公訴意旨謂上揭2 罪間，因被告係同時
    施用海洛因及安非他命2 種毒品，應屬一施用行為而同時觸
    犯上揭2 罪名，為想像競合犯乙節，尚有未洽，附予敘明。
    末查被告有如事實欄之論罪科刑情形，有卷附臺灣高等法院
    被告全國前案紀錄表1 份可按，其受有期徒刑執行完畢後5
    年以內再犯本案法定刑為有期徒刑之上開二罪，為累犯，均
    應依法加重其刑。爰審酌被告已有多次施用毒品之前案紀錄
    ，猶因施用海洛因及甲基安非他命再犯本罪，顯未衷心悛悔
    ，漠視法令之禁制，恣意濫用藥品，甚為可訾，兼衡其施用
    海洛因、甲基安非他命所生危害實以自戕健康為主，於他人
    尚無明顯重大危害及其犯後終能供認無隱，態度良好等一切
    情狀，各量處如主文所示之刑，並定其應執行之刑，以示懲
    戒。
三、扣案海洛因1 包（淨重0.13公克），係第一級毒品，有96年
    11月18日調科壹字第09623078800 號法務部調查局鑑定書1
    紙可憑，應依毒品危害防制條例第18條第1 項前段規定宣告
    沒收銷燬之。又扣案盛裝上開海洛因之塑膠袋1 只，有防制
    毒品裸露、潮濕及便於攜帶之功能，與扣案安非他命吸食燈
    泡1 個、注射針筒2 支，均為被告所有供為本案犯行所用之
    物，業據其供承在卷，爰依刑法第38條第1 項第2 款之規定
    併予宣告沒收之。
據上論斷，應依刑事訴訟法第273 條之1 第1 項、第299 條第1
項前段，毒品危害防制條例第10條第1 項、第2 項、第18條第1
項前段，刑法第11條、第51條第5 款、第47條第1 項、第38條第
1 項第2 款，判決如主文。
本案經檢察官馬中人到庭執行職務。
中    華    民    國    97    年    3     月    26    日
                  刑事第十八庭  法  官  吳幸娥
以上正本證明與原本無異
如不服本判決應於送達後10日內向本院提出上訴狀
                                書記官  陳靜怡
中    華    民    國    97    年    3     月    26    日
附錄本案論罪科刑法條全文：
毒品危害防制條例第10條：
施用第一級毒品者，處6月以上5年以下有期徒刑。
施用第二級毒品者，處3年以下有期徒刑。


司法院資訊處製作；財團法人民間司法改革基金會備份。
